【裁判字號】    99,交抗,1707
【裁判日期】    990830
【裁判案由】    違反道路交通管理處罰條例
【裁判全文】
臺灣高等法院交通事件裁定            99年度交抗字第1707號
抗  告  人  甲○○
即受處分人
上列抗告人即受處分人因違反道路交通管理處罰條例案件，不服
臺灣桃園地方法院，中華民國99年7 月30日所為裁定（99年度交
聲字第974 號），提起抗告，本院裁定如下
    主  文
抗告駁回。
    理  由
一、按汽車駕駛人飲用酒類或其他類似物後其吐氣所含酒精濃度
    超過每公升0.25毫克或血液中酒精濃度超過百分之0.05以上
    者，不得開車，道路交通安全規則第114 條第2 款定有明文
    ；又汽車駕駛人，駕駛汽車經測試檢定有酒精濃度超過規定
    之情形者，處新臺幣（下同）15,000元以上60,000元以下罰
    鍰，並當場移置保管其車輛及吊扣其駕駛執照1 年，且對汽
    車駕駛人應施以道路交通安全講習，道路交通管理處罰條例
    第35條第1 項第1 款、第24條第1 項第2 款亦有明文。又交
    通法庭認為聲明異議有理由或聲明異議雖無理由而原處分不
    當或違法者，應以裁定將原處分經聲明異議部分撤銷，並自
    為裁定，道路交通案件處理辦法第20條前段定有明文。再違
    反道路交通管理事件裁決書處罰主文欄，吊扣汽車牌照或駕
    駛執照處分，應記明應受吊扣之汽車牌照或駕駛執照名稱、
    號碼及吊扣期間，違反道路交通管理事件統一裁罰基準及處
    理細則第43條第2 項第3 款規定甚明。末按道路交通管理處
    罰條例第68條業於94年12月14日修正，並自95年3 月1 日施
    行，修正前該條規定：「汽車駕駛人，因違反本條例及道路
    交通安全規則之規定，受吊扣或吊銷駕駛執照處分時，吊扣
    或吊銷其持有各級車類之駕駛執照」，修正後規定：「汽車
    駕駛人，因違反本條例及道路交通安全規則之規定，受吊銷
    駕駛執照處分時，吊銷其持有各級車類之駕駛執照」，將原
    規定之吊扣行為人所持有之各級車類駕駛執照等規定刪除，
    考其修正理由，乃舊法將違規駕駛人所持有各級車類之駕駛
    執照一併吊扣，失之過酷，影響人民工作及生活甚鉅，故修
    正後乃規定吊扣駕駛執照處分時，不再吊扣其持有各級車類
    之駕駛執照，僅得吊扣違規或違法當時所駕駛車種之駕駛執
    照（本院暨所屬法院97年法律座談會刑事類提案第40號及98
    年法律座談會刑事類提案第23號研討結果同此意旨）。
二、原處分意旨略以：抗告人即受處分人甲○○於民國（下同）
    99年4 月17日凌晨1 時15分許，駕駛車牌號碼JU7－616號重
    型機車，行經忠孝東路4 段147 巷處，因抗告人有汽車駕駛
    人經測試檢定酒精濃度超過規定標準（0.4-0.55MG/L）之違
    規事由，經警填製北市警交字第AEY616790 號舉發違反道路
    交通管理事件通知單當場予以舉發，原處分機關於99年6 月
    15日以北市裁罰字第裁22－AEY616790 號裁決書，以道路交
    通管理處罰條例第35條第1 項第1 款及違反道路交通管理事
    件統一裁罰基準及處理細則第41條、第43條、第44條、第67
    條之規定，裁處抗告人吊扣駕駛執照12個月，施以道安講習
    等語。
三、原裁定意旨略以：抗告人駕駛重型機車經測試檢定有酒精濃
    度超過規定之違規事實，事證明確，堪以認定。然原處分機
    關於作成吊扣駕駛執照處分時，應限定吊扣之駕駛執照種類
    為抗告人違規當時駕駛車輛之駕駛執照，抗告人本件係駕駛
    重型機車違規，即應吊扣重型機車駕駛執照，始符依法行政
    原則。詎原處分機關於裁決書處罰主文欄中未明文限制吊扣
    抗告人之駕駛執照種類，未臻明確，揆諸前開法條與說明，
    依法有違。次查，抗告人雖已繳納罰鍰完畢，然裁決書主文
    欄應為抗告人所犯交通違規行為名稱及法律效果之宣示，且
    抗告人繳納罰鍰完畢之履行義務情事並不妨於裁決書主文欄
    罰鍰之宣告，是原處分機關漏未於主文欄為罰鍰之宣示，亦
    有未洽。綜上所述，認原處分機關以抗告人有「駕駛汽車經
    測試檢定酒精濃度超過規定標準（0.55以上）」之違規行為
    ，依道路交通管理處罰條例第35條第1 項前段第1 款、第24
    條第1 項第2 款之規定，裁處抗告人吊扣駕駛執照12個月，
    並應參加道路交通安全講習之裁處內容，雖抗告人酒後駕車
    違規行為確屬實在，尚非無據。然原處分機關於裁決書主文
    欄漏未為罰鍰之宣示，亦未明確限定吊扣之駕駛執照為異議
    人違規當時駕駛車輛種類，均非適法。以本件酒後駕車乃單
    一違規行為，因之罰鍰、吊扣駕駛執照及道安講習等法律效
    果之裁處內容無從區分，應撤銷原處分，並諭知抗告人甲○
    ○汽車駕駛人，駕駛汽車經測試檢定酒精濃度超過規定標準
    ，處罰鍰新臺幣3 萬元，吊扣普通重型機車駕駛執照12個月
    及接受道路交通安全講習，以期適法等語。
四、本件抗告意旨略以：
（一）案發當時抗告人及系爭機車之位置，應距離承辦員警約60
      至70公尺遠，承辦員警陳嘉正於原審審理時所證述雙方之
      距離僅有10至20公尺遠等語，並不實在，此有卷附網路地
      圖可憑（敦化南路1 段177 巷口距忠孝東路4 段147 巷口
      間之距離應為55公尺）。又依抗告人所陳述案發當晚之雙
      方之位置及抗告人所提出卷附案發現場採證照片觀之，因
      夜間視野受限，且案發當時可能有2 至3 台機車同時經過
      系爭舉發之巷口，承辦員警自有誤認之可能。
（二）又抗告人案發當時確有接到友人之電話詢問抗告人是否停
      好機車並已搭乘計程車與友人會合，雖通聯紀錄尚待申請
      ，然此皆可查證，抗告人於案發當時並無佯裝講電話之情
      節。
（三）另原審法院認承辦員警等與抗告人互不相識，並無怨懟，
      應無誣陷抗告人之理，其證言自屬可採云云。惟承辦員警
      所開之罰單，攸關員警之績效及獎金之多寡，其立場自與
      抗告人之權益有所相違。綜上，請求撤銷原處分及原裁定
      云云。
五、經查：
（一）抗告人甲○○於上揭時地，經警員上前盤查，測試檢定酒
      精濃度0.49毫克，認有汽車駕駛人經測試檢定酒精濃度超
      過規定標準（0.4-0.55MG/L）之違規事由，經警填製舉發
      違反道路交通管理事件通知單（單號：北市警交字第AEY6
      16790 號）之事實，為抗告人所自承，核與證人即舉發警
      員陳嘉正於原審審理時證述情節一致，復有舉發通知單在
      卷可按，此部分事實堪以認定。
（二）又抗告人酒後駕車之違規事實，業據證人陳嘉正於原審審
      理時證稱：「我是本件舉發警員，當時抗告人駕駛車牌號
      碼JU7-616 重型機車，從敦化南路1 段177 巷內駛出左轉
      往忠孝東路4 段147 巷行駛，我們剛好在忠孝東路4 段14
      7 巷及敦化南路1 段187 巷口執行擴大酒測勤務，抗告人
      當時駕駛機車從177 巷口駛出後，發現我們在前方實施酒
      測並亮警示燈，抗告人立刻在177 巷與147 巷口停車並拿
      出手機假裝打電話，這是我所目擊的，我覺得抗告人舉動
      很可疑，就與另一位巡佐立刻到他停車地點請他出示證件
      ，並詢問抗告人有沒有喝酒，抗告人坦承飲酒，我們請抗
      告人配合巡邏車之路檢點實施酒測，經檢測出抗告人酒精
      濃度達0.49毫克，據此開單告發」等語（見原審卷第12頁
      至第17頁），所述抗告人違規暨其舉發過程甚為詳確，自
      足證明抗告人於前開時間酒後駕駛重型機車，行至臺北市
      大安區○○○路○ 段177 巷及忠孝東路四段147 巷口，見
      於敦化南路1 段187 巷與忠孝東路四段147 巷口執行酒測
      勤務之員警，即行煞停並取出手機假裝打電話，仍為警發
      覺並掣單舉發之事實，參以抗告人為警目擊時係在臺北市
      大安區○○○路○ 段177 巷與忠孝東路四段147 巷口，相
      對舉發警員目擊所在位置即係在敦化南路1 段187 巷與忠
      孝東路四段147 巷之隔壁巷口，距離極近，此有卷附之現
      場照片足參（見原審卷第30頁），斯時舉發警員又係在執
      行擴大酒測勤務，是認舉發警員應能正確目擊抗告人違規
      情狀，且舉發警員與抗告人並無嫌隙，既以證人身分到庭
      證述見聞並以具結方式擔保其所述之憑信性，實無甘冒觸
      犯偽證之罪責，故意構詞誣陷抗告人之必要，其所證內容
      ，當足供法院憑以判斷、認定違規事實之存在，法院自無
      從在舉發警員到庭所證情節核無矛盾、齟齬暨違背經驗、
      論理法則之情況下，率將舉發警員之親身見聞排除於證據
      之外，自得以證人可信之證詞據為認定違規事實。再交通
      警察掣單舉發違反道路交通管理處罰條例所列之違規事實
      ，本質上為行政處分，係公務員基於職務上權力，依法就
      特定具體事件所為具公法上效果之單方面行政行為，基於
      公務員為公法上行為具有公信力之原則，該行政行為當可
      被推定為真正，其據以依法處分之事實認定亦為正確無誤
      ，法院若查無證據足資證明員警捏造事實違法取締之情事
      ，則執勤警員本其維護交通秩序、安全職責所為之舉發事
      實，自應受到合法、正確之推定，其證言又查無顯著瑕疵
      或與事實不符之處，應值採信。至舉發警員所拍攝之錄影
      畫面雖未攝得抗告人違規之瞬間，然違規事實之認定證據
      不限攝錄影畫面一端，抗告人違規情事既據舉發警員目擊
      詳確如前，自不得以未經攝錄為由解免責任。至抗告意旨
      所稱：敦化南路1 段177 巷口距忠孝東路4 段147 巷口間
      之距離應為55公尺等語，固非無憑，然證人陳嘉正既係於
      執行擴大酒測之勤務目睹抗告人騎乘系爭機車，縱其所站
      位置距目睹抗告人處確為55公尺遠，惟此距離並非一般人
      無法目擊之長遠距離，且證人陳嘉正於見得抗告人停車並
      佯裝打電話時確立即上前盤查，顯見證人確能見得抗告人
      於案發時一切行舉，自無誤認之可能性，自無從為抗告人
      有利之認定。
（三）另查抗告人見員警執行酒測勤務時即行停車並取出手機假
      裝講電話等情，業據證人陳嘉正證述如前，抗告人於原審
      時雖辯稱：其當日係接到友人來電通知續攤地點，故而將
      機車牽至路邊取出手機與友人通話，通話時間約係該日凌
      晨1 時30分等語（見原審卷第22頁反面），復於原審提出
      其持用之門號09398***85手機通話明細表，並於99年4 月
      17日凌晨1 時29分35秒至1 時30分47秒之通話紀錄上劃記
      註明之，然依抗告人於原審提出之通話明細表觀之，該通
      話明細表係台灣大哥大公司記載抗告人所持用門號09398*
      **85手機撥打予他人電話之通話暨費用明細，是其所劃記
      該筆通話內容係抗告人以該門號撥打電話予門號00000000
      00號之人，並非他人撥打電話予抗告人前揭門號，此有台
      灣大哥大補印通話明細表在卷可憑（見原審卷第7 頁），
      是抗告人所辯其經友人通知續攤地點通話等情，顯與其所
      提之通話明細紀錄不符。抗告人又非不得提供當時與其通
      話友人之資料以供法院傳訊或查證該友人當時之通聯紀錄
      ，惟抗告人始終未提出相關確實之證據以實其說，其空言
      抗辯：系爭通聯紀錄尚待申請，此皆可查證云云，自不足
      採。況縱令抗告人於案發當時確有接獲友人來電等情無訛
      ，然與抗告人於通聯之前有無駕駛機車經測試檢定酒精濃
      度超過規定標準之違規行為之認定，實無必然之關聯，亦
      無從逕予推翻上開事實之認定。
（四）至抗告人所辯：承辦員警所開之罰單，攸關員警之績效及
      獎金之多寡，其立場自與抗告人之權益有所相違，非無誣
      陷抗告人之可能云云。然此僅為抗告人空言指摘，並未提
      出證人等有何誣陷抗告人可能之憑證，自難以此遽為抗告
      人有利之認定。
（五）綜上所述，抗告人駕駛重型機車經測試檢定有酒精濃度超
      過規定之違規事實，事證明確，堪以認定。
六、綜上所述，本件抗告人確有在前揭時、地，有「駕駛汽車經
    測試檢定酒精濃度超過規定標準（0.55以上）」之違規行為
    ，原判決認原處分機關以抗告人有「駕駛汽車經測試檢定酒
    精濃度超過規定標準（0.55以上）」之違規行為，而依道路
    交通管理處罰條例第35條第1 項前段第1 款、第24條第1 項
    第2 款之規定，裁處抗告人吊扣駕駛執照12個月，並應參加
    道路交通安全講習之裁處，雖非無據。惟原處分機關於裁決
    書主文欄漏未為罰鍰之宣示，亦未明確限定吊扣之駕駛執照
    為抗告人違規當時駕駛車輛種類，均非適法，且本件酒後駕
    車乃單一違規行為，因之罰鍰、吊扣駕駛執照及道安講習等
    法律效果之裁處內容無從區分，因而撤銷原處分，並諭知抗
    告人甲○○汽車駕駛人，駕駛汽車經測試檢定酒精濃度超過
    規定標準，處罰鍰新臺幣3 萬元，吊扣普通重型機車駕駛執
    照12個月及接受道路交通安全講習，核其認事用法，並無違
    誤。抗告人抗告意旨，執前辯詞指摘原裁定不當，並無理由
    ，應予駁回。
七、據上論斷，應依道路交通案件處理辦法第26條，刑事訴訟法
    第412條，裁定如主文。
中    華    民    國    99    年    8     月    30    日
                  刑事第十四庭審判長法  官  陳志洋
                                    法  官  梁耀鑌
                                    法  官  謝靜恒
以上正本證明與原本無異。
不得再抗告。
                                    書記官  陳珮茹
中    華    民    國    99    年    8     月    31    日

司法院資訊處製作；財團法人民間司法改革基金會備份。
